【裁判字號】    89,自,250
【裁判日期】    891113
【裁判案由】    侵占
【裁判全文】
臺灣板橋地方法院刑事判決                          八十九年度自字第二五號
    自  訴  人  乙○○
    被      告  甲○○
右列被告因竊佔案件，經自訴人提起自訴，本院判決如左：
    主  文
本件免訴。
    理  由
一、自訴意旨略以：自訴人於民國八十八年十一月間，整修自訴人所有坐落於臺北縣
    永和市○○段九二五地號土地上之建物時，發現該土地地坪短少，嗣於八十八年
    十二月六日委請中和地政事務所鑑界，始知被告甲○○非法侵占自訴人所有之上
    開土地並加蓋三層樓地上物，然自訴人多次向被告索討返還右述土地，被告均置
    之不理。因認被告涉有刑法第三百三十五條第一項之侵占罪嫌。
二、關於自訴案件法院應以自訴事實為審判範圍，不受自訴人所主張應成立罪名之拘
    束。本案自訴人自訴被告觸犯刑法侵占罪嫌，惟依其前開自訴意旨指訴之事實以
    觀，應係自訴被告竊佔，從而固自訴人誤認被告係涉侵占罪嫌，本院之審判自不
    受其主張罪名之拘束，合先說明。
三、按時效已完成者，應諭知免訴之判決，刑事訴訟法第三百零二條第二款定有明文
    。而竊佔罪之最高本刑為有期徒刑五年，依刑法第八十條第一項第二款規定，其
    追訴權因十年間不行使而消滅。且竊佔罪為即成犯，於其竊佔行為完成時犯罪即
    成立，以後之繼續竊佔乃狀態繼續而非行為繼續，故有關追訴權時效之起算，苟
    未逾原使用範圍，即應以最初竊佔行為完成時為準，最高法院六十六年台上字第
    三一一八號亦著有判例可資參照。自訴意旨認被告涉有上開犯行，無非係以土地
    登記謄本、臺北縣稅捐稽徵處地價稅繳納證明、地籍圖謄本、臺北縣中和地政事
    務所土地複丈成果圖、存證信函等為其論據。訊據被告甲○○堅詞決否認有何竊
    佔犯行，並辯稱：伊係於七十年四月二日向蔡細購買坐落臺北縣永和市○○段
    九二六地號土地及其上建物即門牌號碼臺北縣永和市○○路○段二一七之一號房
    屋，房屋係二層樓之違章建築，伊於買受後即保持原狀迄今均未改建等語。
四、經查：
  (一)坐落臺北縣永和市○○段九二六地號土地上之建物即門牌號碼臺北縣永和市○○
    路○段二一七之一號房屋確有佔用臺北縣永和市○○段九二五地號土地八‧一一
    平方公尺乙節，業經本院囑託臺北縣中和地政事務所測量無訛，並有土地複丈成
    果圖及本院辦理刑案電話查詢登記表各乙紙在卷可按，而永和市○○段九二五地
    號土地係自訴人所有乙節，並有自訴人提出之土地登記謄本可證，從而自訴人所
    述其所有之土地遭被告佔用等語，自堪採信。
  (二)然被告甲○○係於七十年四月二日向案外人蔡細購買坐落臺北縣永和市○○段
    九二六地號土地及其上建物即門牌號碼臺北縣永和市○○路○段二一七之一號之
    二層樓房屋之事實，為被告所供承，並核與證人即蔡細之子蔡孝銘於本院調查
    中證述：伊父親蔡細現於大陸，不一定每年均會回國，但上述房屋確係伊父親
    所出賣，因買賣所有權移轉契約書上「蔡細」的章是伊父親蔡細所有等語相
    符（詳本院八十九年八月九日訊問筆錄），並有土地建築改良物買賣所有權移轉
    契約書乙紙及照片乙幀在卷可稽。再核諸右揭買賣所有權移轉契約書及附卷之臺
    北縣永和市○○段九二六地號土地登記謄本以觀，堪認現今之臺北縣永和市○○
    段九二六地號土地即買賣所有權移轉契約書上所載之買賣標的「臺北縣永和市○
    ○段秀朗小段二之七二地號土地」甚明。
  (三)而被告於七十年四月二日購買前開建物使用至今均無改建等情，並經證人吳明華
    於本院調查中證述：伊於六十七年向丙○○購買坐落臺北縣永和市○○段九二六
    地號土地上門牌號碼臺北縣永和市○○路○段二一七之一號之房屋，但伊為與被
    告所有之臺北縣永和市○○路○段二一七之一號之房屋區分，故自行將所購買之
    房屋門牌號碼改編為臺北縣永和市○○路○段二一七之二號，伊於六十七年買時
    ，被告之房屋即與現狀相同並未改建等語（詳本院八十九年九月一日訊問筆錄）
    ；證人潘文祥於同日亦證稱：伊係被告之鄰居，住於臺北縣永和市○○路○段二
    一九之號，伊自七十三年搬來時，被告之房屋即與現狀相同等語；證人蘇雪貞於
    同日亦具結稱：伊從六十七年起，即住於被告對面之臺北縣永和市○○路○段二
    ○二，當時前述房屋已蓋好，且與現狀相同，後伊自七十四年向被告承租上開房
    屋，伊亦未改變該房屋現狀等語綦詳。再自訴人對於被告所辯諸節，亦自承：伊
    是後來才買的，不知該房屋有無改建等語（詳同日訊問筆錄）。準此，被告占有
    繼續之狀態在時間上並無中斷，空間上亦未擴大範圍，有關追訴權時效之起算，
    即應以被告最初佔有行為完成時即七十年四月二日為準。
五、從而，揆諸前開說明，自被告佔有行為完成時之七十年四月二日起，迄自訴人於
    八十九年六月二十三日提出本件自訴止，時間已達十九年二月之久，顯已逾十年
    之追訴權時效，是本件追訴權之時效業已完成，本院自應諭知被告免訴之判決。
    至被告所有之前揭房屋固係佔用自訴人所有之土地，惟此純屬民事糾紛，自應循
    民事途徑解決，併此敘明。
據上論斷，應依刑事訴訟法第三百四十三條、第三百零二條第二款，判決如主文。
中      華      民      國      八十九      年    十一    月    十三    日
                                      臺灣板橋地方法院刑事第四庭
                                          法  官  游  秀  雯
右正本證明與原本無異。
如不服本判決，應於判決送達後十日內，向本院提出上訴狀。
                                          書記官  吳  尚  文
中      華      民      國      八十九      年    十一    月    十七    日


司法院資訊處製作；財團法人民間司法改革基金會備份。
